臺灣高等法院刑事判決
109年度上訴字第2361號
上  訴  人  張瑛桔


選任辯護人  陳昭琦律師
上列上訴人因違反槍砲彈藥刀械管制條例案件，不服臺灣新竹地
方法院108年度重訴字第14號，中華民國109年5月21日第一審判
決（起訴案號：臺灣新竹地方檢察署108年度偵字第8278號），
提起上訴，本院判決如下：
    主  文
原判決撤銷。
甲○○犯非法持有可發射子彈具殺傷力之槍枝罪，累犯，處有期徒
刑肆年陸月，併科罰金新臺幣陸萬元，罰金如易服勞役，以新臺
幣壹仟元折算壹日。扣案如附表編號1所示之物沒收。
    事  實
一、甲○○明知可發射子彈具殺傷力之槍枝及具殺傷力之子彈，係
    槍砲彈藥刀械管制條例所列管之槍枝、彈藥，未經中央主管
    機關許可，不得持有，竟基於持有具殺傷力槍枝、子彈之犯
    意，於民國108年1月間某日，自自稱「何旻星」之人處取得
    如附表編號1、2所示具殺傷力之改造手槍1枝及子彈3顆，及
    附表編號3所示無底火不具殺傷力之子彈1顆，並將上開槍、
    彈置放在其車輛內，而非法持有附表編號1、2所示具殺傷力
    之手槍及子彈。嗣甲○○於108年7月18日攜帶上開槍、彈外出
    ，途中聽聞友人林欣輝與他人爭執，竟於同日上午6時26分
    許攜帶該槍、彈，搭乘友人林欣輝駕駛之車輛前往新竹市○○
    路0段000號笑傲江湖KTV之2樓216號包廂前，甲○○即持該槍
    枝朝上開包廂外射擊3發子彈示威，附表編號3無底火不具殺
    傷力之子彈1顆則遺留現場，旋於同日上午6時35分許攜槍駕
    車離去。嗣經警方據報前往笑傲江湖KTV，並調閱現場監視
    器錄影畫面鎖定甲○○，甲○○乃於108年7月25日晚間11時38分
    許向警方投案，並於同日晚間11時44分帶同警方前往停放在
    新竹市○○路00號前停車格內之車牌號碼000-0000號自用小客
    車，在該車內扣得如附表編號1所示槍枝，始悉上情。
二、案經新竹市警察局第一分局報請及海洋委員會海巡署偵防分
    署新竹查緝隊移請臺灣新竹地方檢察署檢察官偵查後起訴。
    理  由
一、證據能力：
　　本院認定上訴人即被告（下稱被告）甲○○犯罪事實之各項證
    據方法，其中屬供述證據者，檢察官、被告及辯護人均同意
    有證據能力，本院審酌各項證據作成時之情形，認以之作為
    本案認定事實之基礎核屬適當，依刑事訴訟法第159條之5規
    定，均具有證據能力。其餘非供述證據，與本案均有關聯性
    ，亦非實施刑事訴訟程序之公務員以不法方式取得，有證據
    能力，均得作為本院認定本案事實之基礎。
二、認定事實之證據及理由：
　　㈠上開犯罪事實，業據被告甲○○於警詢、偵訊、原審及本院
      審理中坦認不諱，核與證人即被告友人林欣輝、笑傲江湖
      KTV職員朱如玉於警詢中之證述相符（偵卷第13至17、20
      至21頁），復有卷附槍擊現場照片、監視器翻拍照片、新
      竹市警察局第一分局扣押筆錄、扣押物品目錄表、扣押物
      品收據、證物暨扣押現場照片、車牌號碼000-0000號自用
      小客車詳細資料報表、新竹市警察局槍枝初步檢視報告表
      、108年8月28日偵查報告及槍擊現場遺留彈頭及子彈照片
      （偵卷第8頁、第22頁至第28頁、第34頁至第46頁、第65
      頁至第67頁），及附表編號1所示槍枝及遺留現場之彈頭1
      顆（附表編號2備註欄所示）扣案可資佐證。扣案如附表
      編號1所示槍枝，經送內政部警政署刑事警察局以檢視法
      、性能檢驗法鑑定，其擊發功能正常，可供擊發適用子彈
      ，認具殺傷力；附表編號2備註欄所示遺留現場之彈頭1顆
      ，則係被告擊發後遺留在現場牆壁內，此觀卷附內政部警
      政署刑事警察局108年8月16日刑鑑字第1080076807號鑑定
      書及警方職務報告即明（偵卷第58至59、65頁），堪認被
      告所持有之該槍枝及子彈均具有殺傷力。上開證據均與被
      告自白大致相符，足以補強被告自白真實性。
　　㈡警方於被告開槍現場雖僅扣得1顆擊發後之彈頭（附表編號
      2備註欄）。然被告於警、偵訊均供稱：其係在網路購得
      本案槍彈，其買了4顆子彈，其在KTV包廂外共擊發3槍等
      語（偵卷第10至11、48頁）；於原審審理中供稱：其因恐
      害到別人才說是從網路上購買，實際上本案槍彈係其朋友
      「何旻星」在108年初農曆過年前（即約108年1月間）拿
      給其的，「何旻星」拿出來的時候是1把槍、10顆子彈，
      但其不會用，「何旻星」就試射給其看，他共擊發6顆，
      交給其1把槍及4顆子彈，其後來在KTV現場擊發了3顆，有
      1顆則被警方扣押等語（原審卷第98、165至166頁）。被
      告關於槍彈來源之陳述固有不一，但始終均稱其自始持有
      1把槍及4顆子彈，嗣於KTV擊發3槍，又遺留1顆子彈遭警
      方扣押等情。衡諸常情，被告既已為警查獲持有槍彈之事
      ，自無就擊發數量故意誇大其詞、自陷更不利境地之理，
      是其上揭關於持有槍彈數量及擊發數量之供述，應堪採信
      。參以證人即被告友人林欣輝於警詢中亦稱：其當場係聽
      到3聲槍聲等語（偵卷第14頁），核與被告始終供稱其係
      擊發3槍等情相符。綜此勾稽，足見警方於案發現場雖僅
      發現1處彈孔、1顆擊發後之彈頭及1顆無底火不具殺傷力
      之子彈，然此應係警方未能發現其他彈孔、彈殼，或其他
      擊發後彈頭已遭他人持走，有以致之。實際上，被告自始
      應係持有手槍1枝及4顆子彈，但其中1顆子彈無底火不具
      殺傷力（附表編號3），另3顆（附表編號2）則由被告於
      案發現場擊發，最後僅為警扣到1顆擊發後之彈頭（附表
      編號2備註欄）及該顆無底火不具殺傷力之子彈（附表編
      號3），即堪認定。
　　㈢綜上，被告非法持有附表編號1具殺傷力之槍枝1支及附表
      編號2具殺傷力之子彈3顆，事證明確，至堪認定，應依法
      論科。
三、論罪：
　　㈠新舊法比較：
　　　被告行為後，槍砲彈藥刀械管制條例第4條第1項第1 款、
      第7條、第8條業於109年6月10日修正公布，並於同年月12
      日生效施行。就持有改造槍枝部分，於修法前係適用槍砲
      彈藥刀械管制條例第8條第4項「未經許可，持有、寄藏或
      意圖販賣而陳列第一項所列槍砲者，處三年以上十年以下
      有期徒刑，併科新臺幣七百萬元以下罰金。」而本次修正
      係考量現行查獲具殺傷力之違法槍枝，多屬非制式槍枝，
      其殺傷力不亞於制式槍枝，對於人民生命、身體、自由及
      財產法益之危害，實與制式槍枝無異，故無再行區分制式
      與否而分別適用槍砲彈藥刀械管制條例7條、第8條之必要
      ，是槍砲彈藥刀械管制條例第4條第1項第1款、第7條第1
      項及第4項、第8條第1項及第4項修正後則分別為「本條例
      所稱槍砲、彈藥、刀械如下：一、槍砲：指制式或非制式
      之火砲、肩射武器、機關槍、衝鋒槍、卡柄槍、自動步槍
      、普通步槍、馬槍、手槍、鋼筆槍、瓦斯槍、麻醉槍、獵
      槍、空氣槍、魚槍及其他可發射金屬或子彈具有殺傷力之
      各式槍砲。」、「（第1項）未經許可，製造、販賣或運
      輸制式或非制式火砲、肩射武器、機關槍、衝鋒槍、卡柄
      槍、自動步槍、普通步槍、馬槍、手槍或各類砲彈、炸彈
      、爆裂物者，處無期徒刑或七年以上有期徒刑，併科新臺
      幣三千萬元以下罰金。（第4項）未經許可，持有、寄藏
      或意圖販賣而陳列第一項所列槍砲、彈藥者，處五年以上
      有期徒刑，併科新臺幣一千萬元以下罰金。」；「（第1
      項）未經許可，製造、販賣或運輸制式或非制式鋼筆槍、
      瓦斯槍、麻醉槍、獵槍、空氣槍或第四條第一項第一款所
      定其他可發射金屬或子彈具有殺傷力之各式槍砲者，處無
      期徒刑或五年以上有期徒刑，併科新臺幣一千萬元以下罰
      金。（第4項）未經許可，持有、寄藏或意圖販賣而陳列
      第一項所列槍砲者，處三年以上十年以下有期徒刑，併科
      新臺幣七百萬元以下罰金。」依上揭規定，被告持有如附
      表編號1之改造手槍，於修正前係犯槍砲彈藥刀械管制條
      例第8條第4項之罪，修正後係犯槍砲彈藥刀械管制條例第
      7條第4項之罪。經比較新舊法，修正後規定未較有利於被
      告，是依刑法第2條第1項前段規定，應適用被告行為時即
      修正前槍砲彈藥刀械管制條例第8條第4項規定論處。
　　㈡核被告所為，係犯修正前槍砲彈藥刀械管制條例第8條第4
      項非法持有可發射子彈具殺傷力之槍枝罪，及槍砲彈藥刀
      械管制條例第12條第4項非法持有子彈罪。
　　㈢未經許可持有有槍砲彈藥刀械等違禁物，所侵害者為社會
      法益，如持有之客體種類相同（同為手槍，或同為子彈者
      ），縱令持有客體有數個（如數支手槍或數顆子彈），仍
      為單純一罪，不發生想像競合犯之問題。是被告未經許可
      ，同時非法持有附表編號2具殺傷力之子彈3顆，應僅成立
      單純一非法持有子彈罪。
　　㈣被告自108年1月間某日至108年7月18日擊發3顆子彈，嗣於
      108年7月25日帶同警方查扣本案槍枝為止，繼續持有上開
      具有殺傷力之槍、彈，屬繼續犯，應僅各論以單純一罪。
      又被告以一持有行為同時觸犯上開非法持有可發射子彈具
      殺傷力之槍枝罪及非法持有具殺傷力之子彈罪，屬想像競
      合犯，應依刑法第55條之規定，從一重之非法持有可發射
      子彈具殺傷力之槍枝罪處斷。
　　㈤被告於103年12月間因公共危險（酒駕）案件，經臺灣宜蘭
      地方法院以103年交簡字第932號判處有期徒刑2月，於104
      年1月5日確定，甫於104年8月4日徒刑易科罰金執行完畢
      等情，有本院被告前案紀錄表在卷可佐。被告於徒刑執行
      完畢後，5年內故意再犯本案有期徒刑以上之罪，為累犯
      ，參酌司法院釋字第775號解釋意旨，衡量被告構成累犯
      之前案與本案犯行罪質固不相同，但其於前案執行完畢後
      ，不久再犯本案持有槍彈罪，更公然在公共場所擊發3槍
      ，所為嚴重危害社會治安，益見其視法律為無物之心態，
      先前刑罰執行顯不足發揮嚇阻作用，其對刑罰反應力亦嫌
      薄弱，應依刑法第47條第1項之累犯規定，加重其刑。被
      告辯護人僅以被告構成累犯之前案與本案罪質及侵害法益
      均不相同，而認被告本案不應依累犯規定加重其刑云云，
      並不足採。
　　㈥被告辯護人主張：被告年輕識淺，僅因一時衝動在思慮未
      周之情況下，而誤觸法網，犯罪情節尚非重大，請審酌刑
      罰之目的尚須考量被告未來自新及回歸社會之可能性，爰
      請求依刑法第59條減輕其刑云云。惟按刑法第59條規定，
      必須被告犯罪另有特殊之原因或環境，在客觀上足以引起
      一般同情，認為即予宣告法定最低刑期，尤嫌過重者，始
      有其適用，而具有殺傷力之改造手槍，非僅為違禁物，且
      對旁人造成極高之危險性，即便是單純持有，對於社會治
      安仍具有重大的潛在危害，遑論被告尚公然在公共場所擊
      發3槍，對社會治安所生危險非輕，難認其在客觀上有何
      足以引起一般人同情或顯可憫恕之處，是不依刑法第59條
      規定減輕其刑。
四、不另為無罪諭知部分：
　　㈠公訴意旨另以：被告於107年9月間，在網路上向不知名之
      賣家購買仿金牛座之道具槍槍身、滑套、槍管、彈匣及子
      彈4顆等零件，繼擅自將前揭物品組裝，以製造成如附表
      編號1所示可發射子彈具殺傷力之改造槍枝，因認被告涉
      犯修正前槍砲彈藥刀械管制條例第8條第1項未經許可製造
      可發射子彈具殺傷力之槍枝罪等語。
　　㈡按犯罪事實應依證據認定之，無證據不得認定犯罪事實；
      不能證明被告犯罪者，應諭知無罪之判決，刑事訴訟法第
      154條第2項、第301條第1項分別定有明文。又事實之認定
      ，應憑證據，如未能發現相當證據，或證據不足以證明，
      自不能以推測或擬制之方法，為裁判基礎；且認定犯罪事
      實所憑之證據，雖不以直接證據為限，間接證據亦包括在
      內，然而無論直接證據或間接證據，其為訴訟上之證明，
      須於通常一般之人均不致有所懷疑，而得確信其為真實之
      程度者，始得據為有罪之認定，倘其證明尚未達到此一程
      度，而有合理之懷疑存在而無從使事實審法院得有罪之確
      信時，即應由法院為諭知被告無罪之判決，有最高法院40
      年台上字第86號判例、76年台上字第4986號判例可資參照
      。次按被告之自白，不得作為有罪判決之唯一證據，仍應
      調查其他必要之證據，以察其是否與事實相符，刑事訴訟
      法第156條第2項定有明文，其立法目的，在欲以補強證據
      ，以擔保自白之真實性，亦即以補強證據之存在，藉之以
      限制自白在證據上之價值（最高法院74年台覆字第10號判
      例意旨參照）。
　　㈢公訴意旨認被告涉有製造槍枝犯行，無非以被告警詢及偵
      訊時之自白為主要論據。被告於原審及本院審理中均堅詞
      否認此犯行，辯稱：其沒有製造槍枝，槍枝是「何旻星」
      給其的，其在警詢及偵訊時會說是自己製造，是因為不想
      害了友人「何旻星」等語。
　　㈣惟查：被告於警、偵訊中固均供稱：其係於107年9月間，
      在網路上向不知名賣家購入操作槍槍身、滑套、彈匣、槍
      管、子彈等物，之後透過換裝槍管之方式，自行組裝成如
      附表編號1所示之手槍；其是透過MESSENGER通訊軟體與賣
      家聯繫，但交易完成後，其就將交易訊息刪除；其是從網
      路上學到組裝槍械之知識等語（偵卷第11、48頁）。但其
      於原審審理中又供稱：實際上本案槍彈係其朋友「何旻星
      」在108年初農曆過年前（即約108年1月間）拿給其的，
      其係恐害到「何旻星」才會在警、偵訊時說是從網路上購
      買的等語，已如前述。被告關於槍枝來源之陳述，前後固
      有不一，然關於本案槍枝係由被告組裝、製造乙節，除被
      告上開警、偵訊之自白外，別無其他可信證據可資補強。
      而前揭槍擊現場照片、監視器翻拍照片、扣押筆錄、扣押
      物品目錄表、扣押物品收據、證物暨扣押現場照片、車牌
      號碼000-0000號自用小客車詳細資料報表、內政部警政署
      刑事警察局鑑定書等件，均僅能證明被告持有本案槍彈此
      一事實，無從補強、推論被告確有組裝、製造本案槍枝之
      事實。是揆諸上開規定及最高法院判決意旨，本案應為被
      告有利之認定，不能遽認槍枝係由被告組裝製造。
　　㈤綜上，就檢察官起訴被告非法製造可發射子彈具有殺傷力
      槍枝罪部分，本應為被告無罪之諭知，惟公訴意旨主張此
      部分如構成犯罪，與被告前揭經本院論罪科刑部分有實質
      上、裁判上一罪關係，爰不另無罪之諭知。
五、撤銷改判之理由：
　　原審認被告罪證明確，予以論罪科刑，固非無見。惟被告於
    108年1月初所取得及持有具殺傷力之子彈數量為3顆，並於1
    08年7月18日在笑傲江湖KTV內全數擊發，已如前述。原判決
    僅依警方於案發現場僅扣得1顆已擊發之彈頭及僅有1處彈孔
    ，即認被告僅持有並擊發1顆具殺傷力之子彈，其事實認定
    顯然有誤。被告上訴主張其不應依刑法第47條第1項累犯規
    定加重其刑，並不可採，已如前述。再被告行為後，槍砲彈
    藥刀械管制條例第4條第1項第1款、第7條、第8條業於109年
    6月10日修正公布，並於同年月12日生效施行，原判決雖未
    及比較適用新舊法，而逕適用舊法，但與本院為新舊法比較
    後適用舊法結果並無不同，不為撤銷改判之理由。惟原判決
    既有上開可議之處，仍應由本院撤銷改判。
六、量刑：
　　爰以行為人之責任為基礎，審酌被告非法持有槍彈，對社會
    大眾之身體、生命及社會治安均構成潛在之危險，影響社會
    秩序情形本已非小，且其竟僅因細故，即持該槍彈至公共場
    所射擊3發，雖未造成傷亡，但危害社會治安之程度仍甚嚴
    重，兼衡其犯後坦承犯行，持有槍、彈之數量及持有期間，
    其自述國中畢業、前科素行、曾擔任私人司機，月收入新臺
    幣25,000元至3萬元，須扶養雙親及幼兒之家庭生活狀況（
    見原審卷第166頁至第167頁）等一切情狀，量處如主文第二
    項所示之刑及併科罰金刑，並就罰金部分，諭知易服勞役之
    折算標準，以資懲儆。
七、沒收：
　　扣案如附表編號1之改造手槍1支，係違禁物，不問屬於犯人
    與否，應依刑法第38條第1項之規定宣告沒收。附表編號2所
    示子彈3顆，亦經被告擊發，子彈彈藥部分均因擊發而燃燒
    殆盡，其餘部分亦裂解為彈頭及彈殼，而失其原有子彈之完
    整結構及效能，已不具子彈違禁物之性質，爰不予宣告沒收
    。附表編號3之子彈1顆，經鑑定係無底火不具殺傷力之子彈
    ，亦無證據證明係應沒收之違禁物，爰不宣告沒收。
據上論斷，應依刑事訴訟法第369條第1項前段、第364條、第299
條第1項前段，判決如主文。
本案經檢察官吳志中提起公訴，被告提起上訴，檢察官吳廣莉到
庭執行職務。　　
中　　華　　民　　國　　109 　年　　9 　　月　　3 　　日
                  刑事第十四庭  審判長法　官  黃斯偉
                                      法　官  許泰誠
                                      法　官  紀凱峰
以上正本證明與原本無異。
如不服本判決，應於收受送達後20日內向本院提出上訴書狀，其
未敘述上訴之理由者並得於提起上訴後20日內向本院補提理由書
（均須按他造當事人之人數附繕本）「切勿逕送上級法院」。
                                      書記官  嚴昌榮
中　　華　　民　　國　　109 　年　　9 　　月　　7 　　日
附錄：本案論罪科刑法條全文
修正前槍砲彈藥刀械管制條例第8條第4項
未經許可，持有、寄藏或意圖販賣而陳列第1項所列槍砲者，處3
年以上10年以下有期徒刑，併科新臺幣7百萬元以下罰金。
槍砲彈藥刀械管制條例第12條第4項
未經許可，持有、寄藏或意圖販賣而陳列子彈者，處5年以下有
期徒刑，併科新台幣300萬元以下罰金。